臺灣板橋地方法院刑事判決　　　　　　　　　　　　九十二年度易字第二八一四號
　　公訴人　臺灣板橋地方法院檢察署檢察官
　　被　告　丙○○
右列被告因傷害案件，經檢察官提起公訴（九十二年度偵緝字第一五二七號、第一五
二八號），本院判決如左：
    主  文
丙○○共同傷害人之身體，處有期徒刑壹年貳月。
    事  實
一、丙○○於民國八十八年十二月三十一日凌晨一二十分許，在臺北縣三重市○○○
    街三七二號其父莊敏雄經營之「強生汽車修理廠」內，因細故與林木（原名甲○
    ○）發生爭執，乃以電話聯繫友人乙○○（所涉傷害案件業於九十一年二月十九
    日經本院以九十年度訴字第一七四五號判處有期徒刑十月，同年七月三十一日經
    臺灣高等法院以九十一年度上訴字第一六九０號撤銷原判決，改判有期徒刑一年
    六月，同年九月五日確定，嗣於九十三年一月二十日縮刑假釋出監，於九十三年
    三月六日縮刑假釋期滿執行完畢）前來與林木理論，乙○○旋持其所有之西瓜刀
    一把，偕同另一真實姓名年籍不詳綽號「小胖」之成年男子，共同搭乘由丙○○
    駕駛之不詳車號自用小客車至上開修理廠與林木理論，於當日凌晨三時五十分許
    ，丙○○與乙○○、「小胖」與林木因言語不合，乃共同基於傷害之犯意聯絡，
    由乙○○持西瓜刀朝林木揮砍，致林木因此受有枕部頭皮大裂傷、右外耳裂傷、
    左前臂深裂傷合併伸展肌、屈尺肌神經斷裂等傷害。
二、案經林木訴由臺北縣政府警察局三重分局移送臺灣板橋地方法院檢察署檢察官偵
    查起訴。
    理  由
一、訊據被告丙○○矢口否認前揭犯行，辯稱：當天不知乙○○如何知道林木在伊父
    之汽車修理廠那邊，那時伊在修理廠工作，乙○○打電話騙伊去他三重市○○街
    住處那邊，將伊押上車，「小胖」也是在那邊上車，之後一起回到修車廠，伊看
    到乙○○與林木言語不合，二人就起衝突，伊與「小胖」擋也擋不住，因乙○○
    很高大，又拿刀子，事發後乙○○叫伊開車由三重河邊北街開到重陽橋那邊將刀
    丟掉，共有兩把西瓜刀，是乙○○自己帶去修理廠的，工廠烤爐後面常有人走動
    ，不可能放刀，是乙○○與林木吵起來後，伊才看到乙○○從身上拿出西瓜刀，
    西瓜刀連刀柄約五、六十公分長，乙○○先拿一把出來打林木的臉，刀打歪掉了
    ，再拿另一把出來砍林木云云。
二、然查被告於偵查中供稱：當日係乙○○打行動電話給伊，邀伊去伊父莊敏雄開的
    「強生汽車修理廠」找林木，因他們之間有恩怨，伊不清楚，當時伊在三重某處
    ，乙○○在路邊攔伊車，上車另有綽號「豬哥」，刀子是乙○○帶去的，到修車
    廠乙○○與林木相互說挑釁的話，伊不清楚內容，伊看到乙○○用刀面打林木嘴
    巴，後來乙○○就用刀往林木正面砍好幾下，林木用手去擋，乙○○仍砍好幾下
    ，因乙○○體型壯碩，林木根本打不過他，所以沒有反擊，直到當時伊在旁邊說
    不要做，林木已流很多血，乙○○才停止，林木乃趁機跑掉，伊沒拿刀子，伊與
    「豬哥」都站在乙○○旁邊云云（見臺灣板橋地方法院檢察署九十二年度偵緝字
    第一五二七號卷第十五頁背面至第十六頁）。被告就事發當日如何搭載乙○○乙
    節，前後所供有出入。
三、次查被害人林木於警詢時先指訴稱：伊於八十八年十二月十三日凌晨三時五十分
    許，在臺北縣三重市○○○街三七二號「強生汽車修理廠」內，遭被告及綽號「
    蟑螂」與另一真實姓名年籍不詳之男子砍傷，被告持板凳，另二名男子持西瓜刀
    ，被告於當日凌晨一時二十分許在修理廠內向伊借錢五千元，伊未答應，被告就
    說：「好膽不要走」即離開，後來帶二名男子來，趁伊低頭工作時用西瓜刀向伊
    頭部猛砍，綽號「蟑螂」之男子並用西瓜刀砍伊左手云云（見臺灣板橋地方法院
    檢察署八十九年度偵字第一二二四七號卷第三頁）。繼稱：綽號「蟑螂」即乙○
    ○，另一人綽號「小胖」，三人分持三把西瓜刀，由被告向伊說：「裝傻，一下
    要借我五千元，一下不借」，伊回稱：「你叫你老爸來說」，被告便說：「臭屁
    」，當時伊不想理他們，轉頭繼續工作，他們三人就持西瓜刀向伊頭部殺過來，
    伊被砍陷入迷糊狀態，醒來時已在醫院．．．伊確定是他們三人同謀殺傷伊，但
    不確定是何人動手殺傷伊云云（見上開第一二二四七號卷第四頁至第五頁）。於
    本院審理時稱：事發當時伊彎下去在收工具，沒有注意幾個人動手，當時伊用手
    去擋，造成手部殘廢云云（見本院九十三年三月十日審判筆錄）。被害人就遭砍
    之際，究竟有幾人動手？被告究係持板凳？或持西瓜刀？以及究竟有幾把西瓜刀
    ？等情，並未能作清楚指認，其先後所述有所不一。
四、又查乙○○於警詢時供稱：當天係因林木要賣毒品給被告，被告因未吸毒拒絕，
    後來被告打電話給伊說林木要向伊借錢，他那裡有毒品，要伊過來講清楚，被告
    便開車過來載伊及「小胖」過去工廠，伊有帶一把西瓜刀過去，到工廠時，伊向
    林木稱我們已經不吸毒，請你不要再找我們，林木當時在桌上擺了二支美工刀，
    雙方言語不合，林木就說：看是要在外面解決，還是在這裡解決，伊才用西瓜刀
    將林木殺傷，當時只有伊一人動手，西瓜刀是被告之前寄放在伊那裡的，砍傷林
    木後被告馬上拉伊逃逸，西瓜刀由被告拿去丟掉，伊不知刀在哪裡，伊砍林木係
    被告教唆伊的云云（見前開第一二二四七號卷第十頁背面至第十一頁）。其於偵
    查中則供稱：只有伊一人拿西瓜刀，因林木恐嚇伊，林木賣伊毒品，被告沒有吃
    毒品，但林木一直騷擾被告，當時係臨時起意，在工廠拿西瓜刀砍林木，被告及
    大胖沒有動手，因伊欠林木二千元毒品費用，林木拿一支槍出來，伊才砍他云云
    （見臺灣板橋地方法院檢察署九十年度偵字第八九六四號卷第十二頁）。嗣於臺
    灣高等法院訊問時又稱：伊與林木從小就認識，林木都在賣伊毒品，八十八年十
    二月十三日凌晨一時二十分許之前伊有去被告父親工廠，被告說要與林木買毒品
    ，後來與林木發生口角，這是第一次，後來林木有找我們去，伊第二趟過去時就
    帶一把西瓜刀，並與「小胖」、被告一同到被告父親工廠去，當時只有伊砍林木
    ，被告與「小胖」都在外面，其實是被告找伊與「小胖」同去，「小胖」伊並不
    認識，他第一次也沒去，第一次的時候被告也有與林木發生爭吵，因第一次時林
    木有拿刀子，所以伊第二次去時會害怕，拿西瓜刀過去云云（見臺灣高等法院九
    十一年度上訴字第一六九０號卷第二十五頁）。乙○○於本院審理時則結證稱：
    此事發生前一個月伊與林木就有口角，係伊將被告介紹給林木，林木帶被告去施
    用安非他命，伊就去質問林木，雙方談得不愉快，後來有人打電話告訴伊林木要
    找伊，打電話之人不是被告或「小胖」，當天約在強生汽車修理廠，伊就與被告
    、「小胖」三人到那裡，又談到施用毒品之事，談得不愉快就打起來，當天伊僅
    到修理廠一次，是伊打電話叫被告開車來接伊過去，西瓜刀係伊以前放在修理廠
    汽車烤漆之烤爐後面，刀子是伊的，只有一把刀，與林木衝突時，被告與「小胖
    」在工廠門口聊天，他們是在看到伊與林木打完後，伊身上沾有林木的血，才知
    道發生事情，案發地點距離工廠門口很遠，中間沒有阻隔，事發後被告開車載伊
    回去，伊在路上把刀子丟棄云云（見本院九十三年三月十日審判筆錄）。比對乙
    ○○先後所言，乙○○就衝突發生前被害人究係在桌上擺二支美工刀？或出示槍
    枝？西瓜刀究係乙○○自行攜帶至工廠？或直接在工廠烤爐後方取得？西瓜刀究
    係被告所有？抑或乙○○所有？究係被告教唆乙○○動手，抑或乙○○主動持刀
    砍被害人？事後西瓜刀係由被告丟棄，抑由乙○○丟棄？乙○○前後所供顯然矛
    盾不一。又事發當日究係由被告聯繫乙○○，還是乙○○打電話要被告前去載他
    ？衝突發生當時，被告與綽號「小胖」之人是否在場見聞？究竟有幾把西瓜刀？
    一把或二把？乙○○所言與被告丙○○所言亦不一致。再就衝突之起因，究係因
    借款或因賣賣毒品之糾紛？乙○○與被害人亦各執一詞。
五、本案事發當時在場者為被告、被害人、乙○○及綽號「小胖」之人，綽號「小胖
    」之人因年籍住所不詳，無從查證，自僅能就被害人、被告及乙○○三人所述互
    為勾稽。本案發生前被害人於八十八年十二月十二日晚間即在被告之父經營之強
    生汽車修理廠內替被告之妹整修機車，被告當時亦在工廠內，至十三日凌晨被告
    駕車外出前往搭載乙○○及綽號「小胖」之人返回工廠之事實，業經被害人及乙
    ○○述之如前。姑不論起因係被告向被害人借款未果，心有不快；抑或如乙○○
    所言係因賣賣毒品之事前來理論，乙○○係被告開車載來之事實則無庸置疑，而
    若非被告聯繫，乙○○焉知當日被害人會在被告之父經營之修車廠內。再乙○○
    搭乘被告車前來同時隨身攜帶西瓜刀，所為何事？是否預料理論不成便打算動手
    ？雖乙○○於本院審理時改稱西瓜刀係先前放在工廠烤爐後方云云，但為被告否
    認，而乙○○於其本身所涉傷害案件中亦始終供承西瓜刀係其自行攜帶至工廠，
    是乙○○於本院所言自無足採信。再就事發當時，乙○○與被害人言語不善，被
    告及綽號「小胖」之人均在場見聞乙節，為被告所不否認，而乙○○又係被告找
    來與被害人理論者，且依被告所描述張德清卿持有之二把西瓜刀連刀柄各長約五
    、六十公分，如被告所言屬實，則其焉有不知乙○○攜帶西瓜刀之事實，其任由
    乙○○帶刀談判，進而持刀砍傷被害人，事後置已受傷之被害人於不顧，並駕車
    載乙○○及「小胖」逃離現場，再將兇刀丟棄，縱被害人未能明確指認被告有無
    親自動手，但被告與乙○○及綽號「小胖」之人間，就被害人傷害結果之發生有
    犯意之聯絡，應可認定，自不因被告及綽號「小胖」之人有無親自動手而有何差
    別。至乙○○於本院審理時稱衝突之際被告及綽號「小胖」之人在工廠門口，事
    發後看見伊身上有被害人血，才知被害人遭砍云云，應係事後迴護被告之詞，尚
    難據為對被告作有利之認定。至乙○○行為時究係持一把或二把西瓜刀，雖被告
    供稱有二把西瓜刀，然乙○○始終堅稱伊僅持一把西瓜刀。按被告之自白不得作
    為有罪判決之唯一依據，仍應調查其他必要證據，以察其是否與事實相符，刑事
    訴訟法第一百五十六條第二項定有明文。本案除被告之供述外，既無積極證據證
    明乙○○持有二把西瓜刀，依罪疑惟輕原則，應認被害人係遭一把西瓜刀砍傷。
六、再查被害人林木因遭乙○○持西瓜刀揮砍，致受有枕部頭皮大裂傷、右外耳裂傷
    、左前臂深裂傷合併伸展肌、屈尺肌神經斷裂等傷害，有臺北縣三重市○○路○
    段二號祐民綜合醫院八十八年十二月二十一日出具之診斷證明書、侯外科醫院八
    十九年一月二十四日出具之診斷證明書、臺北縣立三重醫院八十九年一月二十五
    日出具之甲種驗傷診斷書、及新光吳火獅紀念醫院八十八年十二月十五日及八十
    九年二月二十四日先後出具之乙種診斷證明書各一紙附卷可稽。本院曾於乙○○
    所涉傷害案件中函查臺北縣立三重醫院被害人傷勢情況，該院函覆稱：被害人左
    前臂深度裂傷併肌腱神經斷裂，左手第三至第五指伸展障礙，其於八十八年十二
    月二十八日出院後未再至外科門診覆診，有該院九十年十二月五日九十北縣重醫
    歷字第四八五０號函所附病歷摘要表可參。復經本院函新光吳火獅紀念醫院關於
    被害人之病歷資料，被害人於八十八年十二月十三日至該醫院急診並轉入院，當
    日在手術室施以左前臂傷口清創，修補尺側曲腕肌腱、曲指肌腱、展腕肌腱、及
    展指肌腱等，同年十二月十五日出院，至八十九年二月二十四日門診，左大拇指
    及示指伸展有部分障礙，左第三至第五指伸展功能儘失，建議被害人至復健科進
    一步檢查並做神經傳導測驗，但未獲被害人置理，有該醫院九十三年一月十三日
    （九十三）新醫醫字第０四八號函所附病歷紀錄乙份在卷可參。再參諸被害人林
    木所提之身心障礙手冊及三重市公所身心障礙者鑑定表所示，被害人林木現屬一
    上肢機能顯著障礙之輕度肢障者。按刑法第十條第四項第四款所稱「毀敗一肢以
    上之機能」之重傷，須達「毀敗」之程度始足當之，所謂「毀敗」，係指完全永
    久喪失機能而言，若僅係機能減損衰退，或一時喪失者，即非毀敗。本案自上開
    醫院診斷證明書及病歷資料所示，被害人左手手指伸展功能固有障礙，但被害人
    自八十九年二月二十四日門診後，亦未遵醫囑作進一步作復健治療，其傷害程度
    與重傷之要件尚有未合。
七、綜上所述，本件事證明確，被告前開所辯，無非事後避重就輕飾卸之詞，尚不足
    採，其犯行堪予認定。核被告丙○○所為，係犯刑法第二百七十七條第一項之普
    通傷害罪。其與乙○○、綽號「小胖」之人間，有犯意之聯絡與行為之分擔，為
    共同正犯。爰審酌被告僅因細故，竟與人共同出手傷害被害人，共犯乙○○犯罪
    情狀較重，被告犯行較乙○○為輕，其犯罪之動機、目的、手段、所生之危害，
    及犯罪後迄未能向被害人道歉和解等一切情狀，量處如主文所示之刑，以示懲儆
    。
八、共犯乙○○傷害被害人時所持有之西瓜刀一把，雖係乙○○所有與被告共同犯罪
    所用之物，但事發後已丟棄，既已費失，爰不再宣告沒收，附此敘明。
據上論斷，應依刑事訴訟法第二百九十九條第一項前段，刑法第二十八條、第二百七
十七條第一項，罰金罰鍰提高標準條例第一條前段，判決如主文。
本案經檢察官馬中琍到庭執行職務
中      華      民      國      九 十 三    年    三    月   二 十 四   日
                                      臺灣板橋地方法院刑事第十一庭
                                          審判長法  官  談    虎
                                                法官  朱 敏 賢
                                                法  官  汪 怡 君
右正本證明與原本無異
如不服本判決應於送達後十日內向本院提出上訴狀
                                                書記官  陳 君 偉
中      華      民      國      九 十 三    年    三    月   二 十 四   日
附錄本案論罪科刑法條全文：
刑法第二百七十七條
  傷害人之身體或健康者，處三年以下有期徒刑、拘役或一千元以下罰金。
  犯前項之罪因而致人於死者，處無期徒刑或七年以上有期徒刑；致重傷者，處三年
  以上十年以下有期徒刑。
